【裁判字號】    90,訴,972
【裁判日期】    901012
【裁判案由】    偽造文書等
【裁判全文】
臺灣彰化地方法院刑事判決                            九十年度訴字第九七二號
    公  訴  人  臺灣彰化地方法院檢察署檢察官
    被      告  甲○○
右列被告因偽造文書等案件，經檢察官提起公訴（九十年度偵緝字第二０八號），本
院判決如左：
    主      文
甲○○共同連續行使偽造私文書，足以生損害於他人，處有期徒刑壹年。
    事      實
一、甲○○與其妻柯詹暖（現由台灣彰化地方法院檢察署另案通緝中，尚未偵結）自
    民國八十四年十一月十日起至八十八年十二月十日止，召集丙○○等會員成立民
    間互助會，並由甲○○自任會首，約定每會會金新台幣（下同）一萬元，於每月
    十日在甲○○位於彰化縣花壇鄉○○村○○街一之七號住處內開標，採外標制，
    以會員在標單上填載之標息較高者得標，連同會首共召得五十會。詎甲○○、柯
    詹暖二人因財務狀況陷入困難，亟需資金週轉，竟共同基於意圖為自己不法所有
    之概括犯意聯絡，連續於合會會期內之某開標日，先後二次利用會員丙○○並未
    親自前來參與競標之機會，在上址擅自冒用丙○○之名義，於標單上書寫丙○○
    姓名及不詳金額之標息後持以行使，並向到場活會會員訛稱該標單係由丙○○所
    出具，藉以標得會金，致使活會會員陷於錯誤，均依甲○○、柯詹暖之指示如數
    交付總金額不詳之合會金，足生損害於遭冒標會員丙○○及其他活會會員之權益
    。嗣於八十七年九月十日，甲○○、柯詹暖終因資金週轉不靈而告停會，且遷離
    原住所地，去向不明，經丙○○與其餘活會會員聯繫始知受騙，而查悉上情。
二、案經丙○○訴由台灣彰化地方法院檢察署檢察官偵查起訴。
    理      由
一、右揭事實，業據被告甲○○於偵查及審理中坦承不諱，核與告訴人丙○○指訴冒
    標情節相符，並經證人即會員楊乙○○證述無訛，復有會員名冊一份附卷可稽。
    又被告雖於九十年八月十日本院訊問時陳稱係以二千八百元、三千三百元之標息
    冒標該二次合會金，然經告訴人當庭質疑及本院再次追問後，被告業已改稱對於
    冒標總額及標息均已不復記憶等語，是其填載於標單上之標息金額及冒標所得究
    竟為何，仍屬未明，自不得憑空遽為認定。而被告冒用告訴人丙○○名義標取會
    金，對於遭冒標者及其他活會會員參與競標之權益，均足以生有損害。本案事證
    已臻明確，被告犯行至堪認定。
二、按偽造他人名義之標單，如僅記載會員姓名及競標之利息數額，別無其他之記載
    ，若非依民間互助會之習慣，尚無從依其記載之內容，辨識其文義，並不具備私
    文書之形式至明，應屬刑法第二百二十條第一項規定於紙上之文字，依習慣足以
    為表示其用意證明之準私文書。核被告甲○○偽以他人名義填載標息於標單上，
    使其他活會會員陷於錯誤而給付標金，所為係犯刑法第二百十六條、第二百二十
    條第一項、第二百十條之行使偽造準私文書罪及同法第三百三十九條第一項之詐
    欺取財罪。其偽造準私文書之低度行為，應為行使之高度行為所吸收，不另論罪
    。被告與其妻柯詹暖就本件犯行之實施，顯有犯意聯絡及行為分擔，均為共同正
    犯；又其先後二次偽造文書及詐欺犯行，均為時間緊接，方法相同，觸犯構成要
    件相同之罪名，顯係基於概括犯意反覆為之，均應依連續犯之規定論以一罪，並
    依法加重其刑。而被告以一冒標行為同時詐騙活會會員多人，侵害數人之財產法
    益，為想像競合犯，仍從一重之詐欺取財罪處斷。至其以行使偽造標單之方法達
    其詐欺取財之目的，所犯行使偽造私文書罪與詐欺取財罪二罪間有方法結果之牽
    連關係，為牽連犯，應從較重之行使偽造私文書罪論處。爰審酌被告以召集互助
    會之名義，博取其他會員信任而依約繳交會金後，僅因自己一時經濟週轉困難，
    竟利用此一信賴關係詐騙他人財物，尚且冒用會員名義填載標息，無視於會首會
    員間在經濟上互助合作之初衷，造成受騙會員辛勤所得付諸東流，所為至有未洽
    ，況被告又於偵查中通緝到案，對於債權人追討及司法機關傳喚置諸不理，又拒
    不與告訴人及其餘活會會員達成民事和解，亦未同意活會會員所提代其收受死會
    會員應繳會金之請求，放任他人財產損失擴大，態度亦有可議，及其犯罪手段、
    目的、動機、具有國小畢業學歷之智識程度等一切情狀，量處如主文所示之刑，
    以示懲儆。另被告所偽造之標單，既未扣案，且據被告稱均已於得標後丟棄滅失
    ，爰不予宣告沒收，附此敘明。
據上論斷，應依刑事訴訟法第二百九十九條第一項前段，刑法第二十八條、第五十六
條、二百十六條、第二百十條、第三百三十九條第一項、第五十五條，罰金罰鍰提高
標準條例第一條前段，判決如主文。
本案經檢察官古慧珍到庭執行職務。
中      華      民      國      九十      年      十      月    十二    日
                                  臺灣彰化地方法院刑事第三庭
                                      法      官  高  文  崇
右正本證明與原本無異。
如不服本判決，應於判決送達後十日內向本院提出上訴狀( 須附繕本 )。
告訴人或被害人對於判決如有不服具備理由請求檢察官上訴者，其上訴期間之計算係
以檢察官收受判決正本之日期為準。
                                      法院書記官  謝  志  鑫
中      華      民      國      九十      年      十      月    十五    日
刑法第二百十六條
行使第二百十條至第二百十五條之文書者，依偽造、變造文書或登載不實事項或使登
載不實事項之規定處斷。
刑法第二百十條
偽造、變造私文書，足以生損害於公眾或他人者，處五年以下有期徒刑。
刑法第三百三十九條
意圖為自己或第三人不法之所有，以詐術使人將本人或第三人之物交付者，處五年以
下有期徒刑、拘役或科或併科一千元以下罰金。
以前項方法得財產上不法之利益或使第三人得之者亦同。
前二項之未遂犯罰之。


司法院資訊處製作；財團法人民間司法改革基金會備份。
